臺灣高等法院臺中分院刑事裁定　　　　100年度聲再字第144號
再審聲請人
即受判決人　洪菖澤
上列再審聲請人即受判決人因違反毒品危害防制條例案件，對於
本院98年度上訴字第1554號，中華民國98年11月12日第二審確定
判決（第一審案號：臺灣臺中地方法院98年度訴字第690號，起
訴案號：臺灣臺中地方法院檢察署97年度偵字第25012號），聲
請再審，本院裁定如下：
    主  文
再審之聲請駁回。
    理  由
一、聲請意旨略以：本院98年度上訴字第1554號確定判決認定聲
    請人於「同年10月14日晚上10時18分許，由涂詩怡以其使用
    之0000000000號行動電話撥打洪菖澤之0000000000號行動電
    話聯絡後，旋於同日晚上10時38分許，在同上址，洪昌澤將
    同上來源之安非他命，以1小包1500元之代價，販賣第二級
    毒品安非他命1小包給涂詩怡。」，上開判決所憑之證據無
    非係以被告之自白、通訊監察譯文及證人涂詩怡之證述為據
    。而聲請人於審理時一再抗辯97年10月14日因買賣毒品糾紛
    ，遭案外人挾持，故無法於97年10月14日販賣毒品予涂詩怡
    及陳志文等情，均未受本院所採。然臺灣臺中地方法院100
    年度易字第96號判決認定「靳少官...於97年10月間某日，
    受楊子筠之委託向洪菖澤追討債務，竟與楊子筠及真實姓名
    、年籍不詳之成年男子3名，共同基於剝奪行動自由之犯意
    聯絡，於97年10月14日16時許至洪菖澤位於臺中市○○區○
    ○路1段93之1號705室之租屋處內，共同強押洪菖澤至位於
    臺中市○○路上之『阿水紅茶店』內2樓，強令洪菖澤待在
    『阿水紅茶店』2樓之包廂內，令洪菖澤返還借款，迄翌日
    凌晨0時許，靳少官、楊子筠等人復將洪菖澤押回上開旅順
    路租屋處，經路人報案後，靳少官、楊子筠等人始將洪菖澤
    釋放。」足認聲請人所稱之情事屬實，是聲請人應受無罪之
    判決，爰依刑事訴訟法第420條第1項第6款聲請再審云云。
二、按有罪之判決確定後，因發現確實之新證據，足認受有罪判
    決之人應受無罪、免訴、免刑或輕於原判決所認罪名之判決
    者，為受判決人之利益，得聲請再審，刑事訴訟法第420條
    第1項第6款定有明文。其所謂發現確實之新證據，係指該證
    據於事實審法院判決前業已存在，為法院、當事人所不知，
    不及調查斟酌，至其後始行發現，且就證據本身形式觀察，
    固不以絕對不須經過調查程序為條件，但必須顯然可認為足
    以動搖原有罪之確定判決，而為受判決人無罪、免訴、免刑
    或輕於原判決所認罪名之判決者為限。亦即該新證據除須可
    認為確實具有足以動搖原確定判決，而對受判決人為更有利
    判決之「確實性」外，尚須具備該證據係在事實審法院於判
    決前已存在，因未經發現，不及調查斟酌，或審判時未經注
    意，至其後始行發現之「嶄新性」特質，二者均屬不可或缺
    ，倘若未具備上開確實性與嶄新性二種聲請再審新證據之特
    性，即不能據為聲請再審之原因（最高法院28年抗字第8號
    、33年抗字第70號判例意旨、90年度臺抗字第71號、93年度
    臺抗字第98號裁定意旨參照）。
三、經查：
（一）本件再審聲請人前因違反毒品危害防制條例案件，因不服
      臺灣臺中地方法院98年度訴字第690號判決提起上訴，經
      本院以98年度上訴字第1554號審理並判決後，再審聲請人
      不服，上訴於最高法院，嗣經最高法院以99年度臺上字第
      124號判決駁回上訴，全案遂告確定，依刑事訴訟法第426
      條第3項規定，本院自屬再審之管轄法院，合先敘明。
（二）再審聲請人據上開臺灣臺中地方法院100 年度易字第96號
      刑事判決，以發現確實之新證據為由聲請再審，惟經本院
      調取上開臺灣臺中地方法院刑事判決全卷查明該案係再審
      聲請人於99年3月22日始具狀向臺灣臺中地方法院檢察署
      提出告訴（見臺灣臺中地方法院檢察署99年度偵字第7361
      號卷第1頁至第3頁），而本院本件確定判決係於98年11月
      12日即已宣判，上開再審聲請人所聲請之證據並非於原確
      定判決事實審法院於98年11月12日判決前即已存在，因未
      經發現，不及調查斟酌，或審判時未經注意，至其後始行
      發現之證據，與刑事訴訟法第420條第1項第6款之聲請再
      審「嶄新性」要件有間。況原確定判決復於理由欄貳、一
      、（二）中詳細說明經調查後認定再審聲請人確有販賣第
      二級毒品之理由，且對再審聲請人所辯遭挾持一事詳細說
      明稱：「就被告所稱遭挾持函查，台中市警察局第五分局
      警員孫嘉培係於97年10月15日凌晨1時59分接獲相關通報
      ，經孫嘉培到場查證有關被告（即本件再審聲請人，以下
      同）與案外人靳文瀾疑似妨害自由事，然被告向警員表示
      與靳文瀾係友人，二人僅係談事情，遭路人誤會始報案，
      因此並未製作筆錄，有職務報告書及勤務指揮中心受理各
      類案件紀錄單可參（當事人及辯護人就職務報告書等並未
      爭執證據能力，見臺灣臺中地方法院檢察署99年度偵字第
      7361號卷第13頁反面），是並無被告所謂遭挾持之事」等
      不予以採信之理由，經核原確定判決並無何違誤之處。
四、綜上所述，聲請人所主張聲請再審之理由與刑事訴訟法第42
    0條第1項第6款之規定不符，自難認為有再審之理由，聲請
    人之聲請，應予駁回。爰依刑事訴訟法第434條第1項，裁定
    如主文。
中    華    民    國   100    年    7     月    12    日
            刑事第一庭    審判長法  官  李  璋  鵬
                                法  官  胡  森  田
                                法  官  胡  忠  文
以上正本證明與原本無異。
如不服本裁定，得於收受送達後5日內向本院提出抗告書狀（須
附繕本）。
                                書記官  廖  家  莉
中    華    民    國   100    年    7     月    12    日